臺灣臺中地方法院民事判決　　　　　　　94年度訴字第2113號
原　　　告　行政院農業委員會林務局東勢林區管理處
法定代理人　戊○○
訴訟代理人　張柏山　律師
複　代理人　羅淑菁　律師
被　　　告　壬○○
訴訟代理人　徐曉萍　律師
被　　　告　丁○○
　　　　　　己○○
　　　　　　丙○○
　　　　　　遠傳電信股份有限公司
上　一　人
法定代理人　癸○○
訴訟代理人　子○○
被　　　告　辛○○
訴訟代理人　庚○○
被　　　告　乙○○
訴訟代理人　甲○○
　　　　　　蕭隆泉　律師
上　一　人
複　代理人　王銘助　律師
上列當事人間請求返還林地事件，本院於民國96年11月16日言詞
辯論終結，判決如下：
    主      文
被告壬○○應將坐落臺中縣和平鄉大甲溪事業區第一林班地如附
圖假一地號編號Ａ所示面積０‧八三七一公頃之果樹剷除，將如
附圖假一一編編號Ｂ所示面積０‧００五六公頃之陽台、編號Ｃ
所示面積０‧０二五二公頃之工寮、編號Ｅ所示面積０‧００一
二公頃之水塔拆除，並與被告丁○○、己○○、丙○○將前開如
附圖假一地號編號Ａ、Ｂ、Ｃ、Ｅ所示面積合計０‧八六九一公
頃之土地返還予原告。
被告遠傳電信股份有限公司應將坐落臺中縣和平鄉大甲溪事業區
第一林班地如附圖假一地號編號Ｄ所示面積０‧００二０公頃之
土地返還予原告。
被告辛○○應將坐落臺中縣和平鄉大甲溪事業區第一林班地如附
圖假一地號編號Ｆ所示面積０‧五七九一公頃之果樹剷除，將如
附圖假一地號編號Ｇ所示面積０‧００八五公頃之工寮、編號Ｈ
所示面積０‧００一五公頃之工寮拆除，並與被告丁○○、己○○將如附圖假一地號編號Ｆ、Ｇ、Ｈ所示面積合計０‧五八九一
公頃之土地返還予原告。
被告乙○○應將坐落臺中縣和平鄉大甲溪事業區第一林班地如附
圖假一地號編號Ｉ所示面積０‧００一０公頃之水塔、編號Ｊ所
示面積０‧０００二公頃之水塔拆除，將如附圖假二地號編號Ａ
所示面積二‧六六七四公頃之果樹剷除，將如附圖徦二地號編號
Ｂ所示面積０‧０一八三公頃之工寮、編號Ｃ所示面積０‧００
一二公頃之工寮、編號Ｄ所示長度二四六‧五五公尺之單向軌道
拆除，並將前開土地返還予原告。
原告其餘之訴駁回。
訴訟費用由被告乙○○負擔十分之四；被告辛○○負擔十分之二
；被告壬○○、丙○○、丁○○、己○○負擔十分之三；被告遠
傳電信股份有限公司負擔十分之一。
本判決原告勝訴部分於原告分別以新臺幣貳拾萬元為被告壬○○
、丙○○、丁○○、己○○，新臺台幣陸萬元為被告遠傳電信股
份有限公司，新臺幣壹拾萬元為被告辛○○；新臺幣貳拾柒萬
元為被告乙○○供擔保後，得假執行。但被告辛○○、乙○○如
分別以新臺幣肆拾壹萬元、捌拾貳萬元為原告預供擔保，得免為
假執行。
原告其餘假執行之聲請駁回。
    事實及理由
甲、程序部分：
    按國有財產撥給各地國家機關使用者，名義上雖仍為國有，
    實際上即為使用機關行使所有人之權利，對於是類財產，實
    務上向准由管領機關起訴，代國家主張所有權人之權利（最
    高法院51年臺上字第2680號判例參照）。查坐落臺中縣和平
    鄉大甲溪事業區第一林班地如附圖假一地號及假二地號所示
    林地（下稱系爭林地）為國有林地，原告為管理人，此為兩
    造不爭執之事實，則原告本於管理人之地位，代為行使所有
    人之權利而提起本訴，其當事人自屬適格，合先敘明。
乙、實體部分：
壹、原告主張：
一、被告丁○○、己○○部分：
    訴外人彭維岡生前於民國75年1月3日與原告東勢林區管理處
    合併前之臺灣省政府農林廳林務局大甲林區管理處（下稱大
    甲林區管理處）簽訂「林務局大甲林區管理處安置榮民竹林
    保育承諾書」（下稱系爭保育承諾書），大甲林區管理處同
    意自70年6月1日起至79年5月31日止，將所轄系爭如附圖假
    一地號所示之林地交由彭維岡栽植及保育。依系爭保育承諾
    書第19條約定，保育有效期間期滿後，如保育人成績優良得
    續定之。惟彭維岡於保育期滿後並未與原告續定承諾書，是
    原承諾書於期滿後已失效力，則彭維岡期滿後繼續占有系爭
    林地，自屬無權占有。嗣彭維岡死亡後，由其繼承人即林怡
    伶繼承前揭法律關係，林怡伶復於92年12月2日死亡，由被
    告丁○○、己○○繼承上開法律關係。又被告丁○○、己○○之被繼承人林怡伶於系爭如附圖假一地號所示之林地種植
    蘋果樹80株、梨樹550株、李樹15株、水蜜桃樹120株，違反
    系爭保育承諾書第2條、第5條之約定，原告依系爭保育承諾
    書第16條第5項之規定，以準備書狀為終止前揭保育關係之
    意思表示。爰依無權占有及終止契約後之法律關係，請求被
    告丁○○、己○○拆除或剷除地上物並返還前開林地。
二、被告壬○○、丙○○、遠傳電信股份有限公司（下稱遠傳電
    信公司）部分：
    如附圖假一編號A、B、C、E所示之林地，目前由被告壬○○
    占用出租予被告丙○○經營果園使用中，爰依民法第767條
    規定，請求拆除或剷除地上物並返還該部分林地。又被告遠
    傳電信公司向被告壬○○承租如附圖假一編號D部分之林地
    ，並架設面積0.0020公頃之基地台，惟被告壬○○係無權占
    用該部分之林地，被告遠傳電信公司既向被告壬○○承租該
    林地，自亦欠缺占有之合法權源，爰依民法第767條規定，
    請求被告遠傳電信公司拆除基地台，並將占用之該林地返還
    原告。
三、被告辛○○部分：
（一）被告辛○○未經原告同意而無權占有如附圖假一編號F、G
      、H所示之林地，爰依民法第767條規定，請求被告辛○○
      拆除或剷除地上物並將前開占用之林地返還原告。
（二）對被告辛○○抗辯之陳述：
    １、被告辛○○於94年12月8日庭呈之59年1月26日「國有林
        事業區墾用林地清理申報表」及59年3月31日大甲林區
        管理處函文，因年代久遠，原告已查無資料。又上開2
        份文件並未載明詳細地點，亦無法證明原告知悉被告辛○○占用前開林地。
    ２、本件系爭林地屬未登錄國有林地，參照最高法院89年度
        台上字第949號判例意旨，並無民法第769條、第770條
        取得時效規定之適用，依同一意旨，亦無民法第772條
        準用第770條規定之適用，是被告辛○○抗辯時效取得
        系爭林地所有權或地上權應無理由。又被告辛○○如以
        時效取得地上權而對原告主張有權占有，須於原告請求
        除去地上果樹返還前開林地前，以具備時效取得地上權
        之要件而向地政機關請求登記為地上權人為其前提。被
        告辛○○於原告提起本件訴訟時，始以得向原告主張地
        上權為抗辯，自不足採。
    ３、本件系爭林地為國有林地，且屬林業用地，依法免予編
        號登記，參照臺灣高等法院臺中分院87年度上更(二)字第
        8號判決意旨，應無民法第125條規定之適用。而系爭林
        地屬未登錄國有林地既無民法第769條、第770條取得時
        效規定之適用，則其回復請求權亦無民法第125條消滅
        時效之適用，方屬允當，此有司法院大法官會議第107
        號解釋理由書、最高法院89年度臺上字第949號判決意
        旨可資參照。又即使被告辛○○係於60年8月1日向彭維
        岡承購前開林地，亦係違反系爭保育承諾書第12條之約
        定，為非法取得，原告行使物上請求權，請求被告辛○○交還前開林地，難謂有任何權利濫用可言。
四、被告乙○○部分：
（一）被告乙○○於75年1月3日與原告東勢林區管理處合併前之
      大甲林區管理處簽訂「林務局大甲林區管理處安置榮民竹
      林保育承諾書」（下稱系爭保育承諾書），大甲林區管理
      處同意自70年6月1日起至79年5月31日止，將所轄如附圖
      假二地號所示之林地交由被告乙○○栽植及保育。依前開
      承諾書第19條約定，保育有效期間期滿後，如保育人成績
      優良得續定之。惟被告乙○○於保育期滿後並未與原告續
      定承諾書，是原承諾書於期滿後已失效力，則被告乙○○
      期滿後繼續占有前開林地，自屬無權占有。若認系爭承諾
      書效力繼續存在，被告乙○○種植蘋果樹20株、梨樹110
      株、李樹60株、水蜜桃樹350株、甜柿40株之行為，亦已
      違反前揭保育承諾書第2條、第5條之約定，原告依前揭第
      16 條第5項之約定，自得終止保育關係，收回林地。原告
      爰以起訴狀繕本送達作為向被告乙○○為終止保育關係之
      意思表示，並依上開約定及民法第767條規定，請求被告
      乙○○拆除或剷除地上物並返還前開林地。
（二）對被告乙○○抗辯所為之陳述：
    １、被告乙○○得以擔任前開林地保育工作，係因出具竹林
        保育承諾書與原告，原告始將系爭林地交給被告乙○○
        營造及保育，是被告乙○○占有前開林地之權源乃竹林
        保育承諾書，並非59年3月25日調配工作通知書。
    ２、臺灣省政府農林廳函、臺灣省政府農林廳林務局大甲林
        區管理處函為處理竹林保育榮民退休事宜，乃訂立2方
        案供竹林保育榮民擇一辦理，亦即如竹林保育榮民選擇
        退休，特別寬限退休後5年內仍得於林地繼續採收竹林
        果實；如竹林保育榮民選擇繼續擔任竹林保育工作，死
        亡後得由其遺屬繼續保育林地。前開函文所示2方案與
        竹林保育承諾書並無衝突。如竹林保育榮民選擇退休，
        仍應簽具竹林保育承諾書，並約定5年後無條件返還林
        地；如竹林保育榮民選擇繼續擔任竹林保育工作，則仍
        應依竹林保育承諾書第19條約定，每9年續定1次契約，
        是被告乙○○簽具竹林保育承諾書之義務，並不因前開
        函文而免除。
    ３、前大甲林區管理處梨山工作站雖曾於73年5月14日以73
        甲梨業字第0481號函表示：「德基水庫集水區內國有林
        班地承租人名義變更，審核標準業經奉准依照臺灣省國
        有林事業區出租造林地管理辦理第20條規定，予以辦理
        ，原租地內果樹可視同造林樹，據以辦理」等語，惟前
        開函文發文之目的，僅係作為承租之造林地成林後，造
        林人擬變更名義或將其權利轉讓他人，依前開管理辦法
        第20條規定，敘明理由向林管處申請核准，承辦單位參
        照前臺灣省政府農林廳林務局53年3月2日林政字第0900
        0號函規定之三項審核標準即：造林地業經完成造林（
        除地除外），造林木已達3年生以上，成活率在75% 以
        上，據以審查決定時之認定標準，尚不能認為主管機關
        有變更系爭保育承諾書約定條款之意思，亦即並無認可
        被告乙○○可無庸再依前揭承諾書指定樹種造林，或可
        隨意增植補植果樹。況該函文之內容未援引增訂於本件
        各系爭保育承諾書內，自亦不得作為解釋兩造間權利義
        務之依據，是前開函文實無從據為有利於被告乙○○之
        認定。
    ４、系爭承諾書第2、5條既己明文約定：「果林樹面積為保
        育面積10%，惟保安林地僅得種植喬木果樹。竹林（果
        樹）栽植之種類、株樹、期限及栽植之方法如左，孟宗
        竹：30 0株，梨：80株，蘋果：200株。」、「保育人
        員應遵照承諾書所規定竹林（果樹）種類、株數栽植」
        等語，被告乙○○自應嚴加遵守，不得擅自種植其他樹
        種或增加株數，避免破壞系爭林地水土保持工作。如系
        爭林地確實不適合種植約定樹種，被告乙○○亦應請求
        原告更改承諾書內容後，再依新約定內容辦理，不應擅
        自違反承諾書約定，是被告乙○○抗答辯其種植保育承
        諾書約定以外樹種並非違約等語，實不足採。
    ５、原告於民事起訴狀內主張被告乙○○違反竹林保育承諾
        書約定，依系爭保育承諾書第16條終止契約，並請求被
        告乙○○返還前開林地，係以94年9月16日起訴狀繕本
        送達被告乙○○作為終止保育關係之意思表示，尚無請
        求權罹於時效之問題。
五、聲明：
（一）被告丁○○、己○○、壬○○、丙○○應將系爭如附圖假
      一地號編號A所示面積0.8371之果樹剷除，將如附圖假一
      地號編號B所示面積0.0056公頃之陽台、編號C所示面積0.
      0252公頃之工寮、編號E所示面積0.0012公頃之水塔拆除
      ，並與被告丁○○、己○○、丙○○將前開土地返還予原
      告。
（二）被告遠傳電信公司應將系爭如附圖假一地號編號D所示面
      積0.0020公頃之基地台拆除，將該部分土地返還原告。
（三）被告丁○○、己○○、辛○○應將系爭如附圖假一地號編
      號F所示面積0.5791公頃之果樹剷除，將如附圖假一地號
      編號G所示面積0.0085公頃之工寮、編號H所示面積0.0015
      公頃之工寮拆除，並將前開土地返還原告。
（四）被告乙○○應將系爭如附圖假一地號編號I所示面積0.001
      0公頃之水塔、編號J所示面積0.0002公頃之水塔拆除，將
      如附圖假二地號編號A所示面積2.6674公頃之果樹剷除，
      將如附圖假二地號編號B所示面積0.0183公頃之工寮、編
      號C所示面積0.0012公頃之工寮、編號D所示長度246.55
      公尺之單向軌道拆除，並將前開土地返還予原告。
（五）原告願供擔保以代釋明請准宣告假執行。
貳、被告則以：
一、被告壬○○部分：
    被告壬○○於78年2月25日經訴外人陶永年（已亡故）介紹
    ，與被告乙○○簽訂讓渡契約書購得如附圖假一地號編號A
    、B、C、D、E部分之林地，但是占有之權源來自彭維岡，被
    告乙○○係代理彭維岡與被告壬○○簽約。後被告壬○○盡
    心盡力耕耘管理，果樹逐年淘老樹換新苗，另換種高價值之
    雪梨、柿子等，收成逐年增加，又為防風災，以水泥樁架設
    鐵絲網，固定樹枝、果實，此項設備投資40餘萬元。將房舍
    屋頂生鏽鐵皮換成烤漆板、地面鋪塑膠皮、門窗換新鋁門、
    增設陽台、出入門變更方向，並向縣政府申請拓寬道路，加
    裝陡坡護欄，且自資增設果園、路邊水泥護欄，拓寬至房舍
    道路，使中型貨車可進出房舍、倉庫。另為防園內土石流，
    作混泥土波坎；房舍周邊岩壁，亦用混泥土塞堵磨平，防毒
    蛇出入。依林務局安置榮民承諾書第19條約定，如有保育人
    員成績優良得續定之，被告壬○○符合此條件。倘原告執意
    收回，宜補償讓渡價金260萬元，又被告壬○○願依原始山
    坡地荒蕪耕耘地價扣除已付價金260萬元購買等語，資為抗
    辯。並聲明：原告之訴駁回。
二、被告丙○○部分：
    被告丙○○目前在梨山如附圖假一地號編號A、B、C、E 部
    分之林地經營果園，該林地係於14年前向被告壬○○承租而
    來，約定租期到96年，於96年有重新訂約，租期3年至99 年
    12月31日止，其果園與被告辛○○之果園在一起，面積約1
    公頃。被告丙○○在其上種植水密桃、梨子，並有鐵皮造工
    寮1棟及水塔1個，該工寮及水塔均係向被告壬○○承租，不
    清楚所有權之歸屬。另遠傳公司在其上設有基地台，是誰出
    租給遠傳公司，被告丙○○亦不清楚等語，資為抗辯。並聲
    明：原告之訴駁回。
三、被告遠傳公司部分：
    被告遠傳公司係向被告壬○○承租土地搭建基地台，若出租
    人壬○○無權出租，則被告遠傳公司會主動拆除基地台，目
    前基地台已拆除等語。
四、被告辛○○部分：
    被告辛○○於60年8月1日與彭維岡訂立買賣契約，購得附圖
    假一地號編號F、G、H部分之林地後即耕作至今，期間長達
    34年之久，未曾中斷或轉讓。又被告辛○○前與彭維岡之繼
    承人沈怡伶發生糾紛，曾於82年11月15日寄發存證信函予原
    告，經原告回函彭維岡之繼承人沈怡伶已違反保育承諾書中
    第12條約定，將依保育承諾書第16條辦理，但至今從未辦理
    ，顯見原告已默許此違約之事。被告辛○○於82年領有臺中
    縣和平鄉山地保留地現耕證明書，足以證明被告辛○○已在
    前開林地耕作長達34年之久，且占有期間為和平、繼續占有
    ，符合時效取得前開林地之要件，而原告之請求權亦因時效
    完成而消滅等語置辯。並聲明：原告之訴及假執行之聲請均
    駁回；如受不利判決，請准供擔保免為假執行。
五、被告乙○○部分：
（一）被告乙○○占有如附圖所示假二地號之林地係有權占有，
      並非無權占有：
    １、被告乙○○於59年3月25日起即由大甲林區管理處以甲
        人字第03272號令派至梨山工作站，擔任梨山站「竹林
        保育工作」，亦即俗稱之竹林保育員（榮民），此有大
        甲林區管理處榮民調配工作通知書為憑。而臺灣省政府
        農林廳林務局大甲林區管理處77年10月13日77甲梨業字
        第1042號函受文者既已載明「各竹林保育榮民」，顯見
        前開函文之適用範圍及於被告乙○○。
    ２、由於竹林保育榮民係奉國家之命，造育山林，保護水土
        ，犧牲奉獻，歷數十年，實勞苦而功高，因此政府迭有
        永久安置之方案，此所以有臺灣省政府農林廳77年9月
        20日77 農林字第7845號函、臺灣省政府農林廳林務局
        大甲林區管理處77年10月13日77甲梨業字第1042號函文
        。而前揭函文即明文通知各竹林保育榮民有二項照顧方
        案俾供選擇，足證被告乙○○依據前揭政府公文，實為
        有權占有。
    ３、而依前開函文之方案一，政府明文承諾：「辦理退休者
        ，領取退休金後，為照顧榮民生活，林地及工寮暫不收
        回。地上物之採收期限延長為5年，必要時得再予延長
        ，惟應至法院公證，期滿無條件收回。」顯見即使於各
        竹林保育榮民辦理退休之後，仍得享有政府所承諾之「
        林地及工寮暫不收回」及「地上物之採收期限延長為5
        年」等照顧方案，遑論被告乙○○至今尚未辦理退休，
        政府自更不得違反承諾於乙○○退休前，即強制收回前
        揭林地及地上物。而「至法院辦理公證」係辦理退休後
        ，欲延長地上物採收期限時為之，被告乙○○既未辦理
        退休，自不須辦理公證，並非謂至法院辦理公證為被告
        乙○○占有前揭林地之生效要件。
    ４、再政府於方案二承諾：「繼續維持現狀保育林地者，死
        亡後，遺屬領取撫恤金，並得繼續保育林地，惟繼承之
        遺屬不能親自繼續保育時，保育地應無條件收回，亦應
        先至法院公證後辦理。」更足證被告乙○○直到亡故，
        均得以繼續維持現狀保育林地，政府自不得違反承諾，
        提前收回前揭林地。至於法院辦理公證者，係被告乙○○死亡後，方需為之，今乙○○既仍健在，自無辦理法
        院公證之必要。綜上所述，被告乙○○係基於政府之調
        配工作通知書及照顧承諾公文合法占有前揭林地，並非
        無權占有。而被告乙○○至今既尚未辦理退休，仍堅守
        其保育山林之工作崗位，故不論被告選擇方案一或方案
        二，政府均不得提前收回前揭林地，自無強令被告乙○○於訴訟中選擇方案一或方案二之理。本件毋寧係原告
        主張收回前揭林地之條件尚未成就，原告不得要求被告
        乙○○返還前揭林地。
（二）被告乙○○合法占有前揭林地並非僅依據系爭承諾書：
    １、被告依政府之調配工作通知書及照顧承諾函文，合法占
        有前揭林地，而被告乙○○初始雖與政府訂有安置榮民
        竹林保育承諾書，惟其後既因有政府承諾照顧方案之正
        式公文，為有權占有，實無庸再辦理續定保育承諾書。
    ２、原告雖主張被告乙○○違反保育承諾書第2條、第5條竹
        林（果樹）栽植之種類、株數、期限及栽植之方法等。
        惟查：「梨山地區海拔為1964公尺，不適宜種植孟宗竹
        」既有臺灣省農林廳林務局66年5月2日66林造字第1983
        8號函可憑，足證放棄種植孟宗竹而改種其他適合樹種
        乃為自然環境限制所不得不然。又「原租地內果樹可視
        同造林樹」亦有大甲林區管理處梨山工作站73年5月14
        日73甲梨業字第0481號函可稽，顯見種植果樹同屬造林
        ，與造林之本旨並不相悖。再者，孟宗竹既因不適於種
        植而不得不改種其他果樹，則樹木栽植之種類、株數、
        期限及栽植之方法與保育成諾書不符，要屬當然。換言
        之，毋寧應謂系爭保育承諾書所定之竹林（果樹）栽植
        種類、株數、期限及栽植方法等昧於現實，理應修改。
        而更可議者，主管機關坐視現狀已達數十年之久，早已
        形同默許，今反主張被告乙○○違背保育承諾書之前揭
        規定，實未考量現況，顯與事實不符。
    ３、如仍認被告乙○○違反前揭保育承諾書之規定，或認前
        揭保育承諾書已期滿失效，惟被告乙○○占有前揭林地
        既仍有政府之調配工作通知書及照顧承諾之公文可憑，
        被告乙○○為有權占有，原告之主張實屬無據。
（三）若認被告乙○○為無權占有，惟原告所主張之請求權已因
      消滅時效完成而不得為回復之請求，被告乙○○爰為時效
      完成之抗辯，關於動產或未登記不動產所有人之回復請求
      權（所有物返還請求權），仍有民法第125條規定之適用
      ，因15年間不行使而消滅。查前揭林地尚未辦理登記，且
      系爭保育承諾書第2條載明：「保育期限自70年6月1日起
      至79年5月31日止」，前開保育承諾書自79年5月31日即已
      終止，是若認被告乙○○為無權占有，則自79年5月31日
      起至原告提起本件訴訟之94 年9月16日止，顯已逾15年之
      請求權時效，而不得為回復之請求等語，資為抗辯。
（四）並聲明：原告之訴駁回；如受不利之判決，願供擔保請准
      宣告免為假執行。
、本件經本院整理兩造之爭點如下：
一、不爭執事項（本院採為判決之基礎）：
（一）系爭林地為未辦理登記之國有林地，原告為管理人。
（二）彭維岡及被告乙○○於75年1月3日與原告東勢林區管理處
      合併前之大甲林區管理處簽訂系爭保育承諾書，大甲林區
      管理處同意自70年6月1日起至79年5月31日止，將所轄系
      爭如附圖所示假一地號林地交由彭維岡栽植及保育；將所
      轄系爭如附圖所示假二地號林地交由被告乙○○栽植及保
      育，系爭保育承諾書均於79年5月31日屆滿。被告辛○○
      於60年8月1日與彭維岡就其所占用之如附圖假一地號編號
      F 、G、H部分之林地，訂立買賣契約，該部分林地原由彭
      維岡占用，現由辛○○占有使用。
（三）被告占用系爭林地之位置面積，經本院囑託國立臺灣大學
      生物資源暨農學院實驗林管理處測量結果，如附圖假一地
      號編號A、B、C、D、E部分之土地由被告壬○○占有使用
      中，其中編號A、B、C、E部分土地現由被告壬○○出租予
      被告丙○○經營果園占有使用，編號D部分原由被告壬○○出租予被告遠傳公司設置基地台占有使用；編號F所示
      之果樹由被告辛○○所種植，編號G、H所示工寮為被告辛○○所建造，上開F、G、H部分土地現由被告辛○○經營
      果園占有使用；編號I及J所示水塔為被告乙○○建造，該
      部分土地現由被告乙○○占有使用。如附圖假二地號編號
      A所示果樹為被告乙○○所有，編號B、C所示工寮及編號D
      所示單向軌道為被告乙○○所建造，上開土地現由被告乙○○經營果園占有使用（以上各被告占用面積詳如附圖所
      示。
二、爭執之事項：
（一）系爭保育承諾書之性質為何？
（二）系爭保育承諾契約已否因終止而消滅？
（三）被告現占用各該土地有無合法正當之權源？
    １、被告壬○○、丙○○、遠傳電信公司部分：
        被告壬○○於78年2月25日與被告乙○○簽訂之讓渡契
        約書可否對原告主張有權占有？被告丙○○、遠傳電信
        公司向被告壬○○承租前揭林地，可否對原告主張有權
        占有？
    ２、被告辛○○部分：
        本於其與彭維岡於60年8月1日訂立之買賣契約書，能否
        對原告主張其占用該地有正當權源？系爭林地有無取得
        時效之適用？原告本於無權占有及終止契約之法律關係
        為本件請求，其時效是否業已消滅？
    ３、被告乙○○部分：
        被告乙○○最初占用該土地之權源，究為系爭保育承諾
        書抑或大甲林區管理處59年3月25日甲人字第03272號榮
        民調配工作通知書？台灣省政府有無承諾被告乙○○「
        林地及工寮暫不收回」、「繼續保育工寮」？
肆、本院之判斷
一、按稱租賃者，謂當事人約定，一方以物租與他方使用收益，
    他方支付租金之契約。前項租金，得以金錢或租賃物之孳息
    充之，民法第421條定有明文。查依系爭保育承諾書之約定
    ，保育人彭維岡、被告乙○○承諾願依規定為大甲林區管理
    處營造及保育竹林，其中彭維岡與大甲林區管理處於系爭保
    育承諾書第2條約定得種植孟宗竹270株、梨樹150株、蘋果
    樹100株；被告乙○○與大甲林區管理處於系爭保育承諾書
    第2條則約定得種植孟宗竹300株、梨樹80株、蘋果樹200株
    等語；第10條均約定保育成林之主副產物為政府所有，但保
    育人得依臺灣省林產物處分暫行規則第16條第1項第5款之規
    定專案申請繳納價金後承採之（附註：果樹分收率在未有新
    規定之前，暫比照濫墾地內果樹分收率由管理處分收12.5%
    ），其計算如下：１、竹林部分應繳價金（總生產量×市價
    －至市場運費）×10%；２、果樹部分應繳價金（總生產量
    ×市價一至市場運費）×12.5%等語。核其內容係約定保育
    人承採梨、蘋果等產物前須繳納價金始得為之，足見彭維岡
    、被告乙○○使用系爭林地須支付對價方能收益其上果實等
    作物，並非無償，是系爭竹林保育承諾書之性質，應屬租賃
    契約，先予敘明。
二、按租賃期限屆滿後，承租人仍為租賃物之使用收益，而出租
    人不即表示反對之意思者，視為以不定期限繼續契約，民法
    第451條亦定有明文。查依系爭保育承諾書第2條之約定，系
    爭二份保育承諾書之期限均已於79年5月31日屆滿，惟彭維
    岡、被告乙○○仍繼續占用系爭林地為使用收益，原告未即
    表示反對之意思，雙方間之法律關係依法應視為不定期限租
    賃。而不定期限之租賃，出租人依民法第450條第2項之規定
    ，得隨時終止。本件原告主張其與彭維岡、被告乙○○間就
    系爭林地之系爭保育承諾已終止，被告占用各該土地並無合
    法權源，被告則各以前開情詞置辯。茲就被告占用系爭林地
    是否有合法正當之權源分述如下：
（一）就附圖假一地號土地部分：
    １、被告丁○○、己○○部分：
        附圖假一地號土地原由彭維岡向大甲林區管理處承租使
        用收益，雙方訂有系爭竹林保育承諾書，性質上為租賃
        契約，且已視為不定期限租賃，已如前述。又彭維岡已
        死亡，其繼承人為其妻林怡伶、其子己○○；林怡伶復
        於92年12月2日死亡，其繼承人為被告丁○○、己○○
        ，此有戶籍謄本、繼承系統表在卷可稽（見本院卷第15
        、49、52、101、102頁），依法自應由其二人繼承附圖
        假一地號土地之不定期限租賃關係。依系爭竹林保育承
        諾書第5條之約定，保育人應遵照承諾書所規定竹林（
        果樹）種類，株數裁植其成活株數如有不足時保育人應
        於大甲林區管理處所限定期限內補植等語，違反承諾書
        約定之事項者，或擅在林地內搭建房屋者，依前揭暨林
        保育承諾書第16條第4款、第5款之約定，保育人應即終
        止其保育工作，並將保育林地承諾書無條件交還給大甲
        林區管理處（見本院卷第17、18頁）。換言之，未依約
        定方法為租賃物之使用、收益，經出租人阻止而仍繼續
        為之者，出租人得終止契約。查原告主張被告丁○○、
        己○○之被繼承人林怡伶於附圖假一地號所示之林地種
        植蘋果樹80株、梨樹550株、李樹15株、水蜜桃樹120株
        等情；被告丁○○、己○○未到庭或具狀爭執之，依民
        事訴訟法280條第3項前段及第1項前段之規定，視同自
        認。另被告丙○○亦自認其承租之林地有種水蜜桃之情
        事（見本院卷第263頁），堪信原告此部分主張為真實
        。又依系爭保育承諾書第2條之約定，承租人僅能種植
        孟宗竹200株、梨樹150株、蘋果樹100株（見本院卷第
        17頁），足見被告丁○○、己○○確有違反前揭承諾書
        約定之事項。茲原告於準備書狀以被告丁○○、己○○
        違反前揭約定，主張依系爭保育承諾書第16條第5項之
        規定，終止系爭保育關係即租賃契約之意思表示，依法
        自屬有據。該書狀已分別於96年11月2日、96年11月3日
        送達於被告丁○○、己○○，此有送達證書在卷可稽（
        見本院卷第398、3 99頁），是本件原告與被告丁○○
        、己○○間就系爭如附圖假一地號林地之不定期租約，
        已於96年11月3日因原告為終止之意思表示而不復存在
        。
    ２、被告壬○○、丙○○、遠傳公司部分：
        被告壬○○固抗辯：伊於78年2月25日與乙○○簽訂讓
        渡契約書，約定由乙○○將占有之如附圖假一地號編號
        A、B、C、D、E部分之林地讓渡與伊，伊占用權源來自
        彭維岡，乙○○係代里彭維岡與伊簽約，伊有合法占用
        權源等語，並提出讓渡契約書暨位置圖為證（見本院卷
        第318頁）。惟查，被告壬○○占用前揭林地，原係由
        彭維岡與大甲林區管理處簽訂系爭保育承諾書，向大甲
        林區管理處承租而來，與被告乙○○無關。而被告壬○○所提出之前揭讓渡書上載讓渡人為被告乙○○，並無
        一語提及被告乙○○有代理彭維岡簽約之情事。又依系
        爭保育承諾書第12條後段之約定，保育人不得藉任何理
        由將所承諾之保育林地轉讓他人等語（見本院卷第18頁
        ），是縱彭維岡生前有將本件承租系爭如附圖假一地號
        編號A、B、C、D、E部分林地之權利讓與被告壬○○之
        情事，亦係其與被告壬○○間之債權債務關係，不能執
        以對抗原告，是被告壬○○占用前揭林地並無正當之權
        源，堪以認定。被告壬○○將其占用如附圖假一地號編
        號A、B、C、E部分之林地出租予被告丙○○經營果圖，
        將編號D部分之林地出租予遠傳電信公司設置基地台，
        基於債權相對性原則，亦不能對抗原告，對原告而言，
        被告丙○○、遠傳電信公司占有使用前揭林地，亦為無
        權占有。
    ３、被告辛○○部分：
      (1)被告辛○○不爭執占用附圖假一地號編號F、G、H部分
        之林地之事實，惟抗辯：伊於60年8年1日與彭維岡訂立
        買賣契約，購得前揭林地後即耕作至今，有合法占用權
        源等語，並提出買賣契約為證（見本院卷第70頁）。惟
        查，依系爭保育承諾書第12條後段之約定，保育人不得
        藉任何理由將所承諾之保育林地轉讓他人等語（見本院
        卷第18頁）。是縱彭維岡生前有將本件承租系爭如附圖
        假一地號編號F、G、H部分林地之權利讓與被告辛○○
        之情形，亦係被告辛○○與彭維岡間之債權債務關係，
        依債權相對性之原則，不能執以對抗原告，被告辛○○
        據此抗辯其占用前揭林地有合法正當之權源，自非可採
        。被告辛○○復抗辯：伊前與彭維岡之繼承人沈怡伶發
        生糾紛，曾於82年11月15日寄發存證信函予原告，經原
        告回函彭維岡之繼承人沈怡伶已違反保育承諾書中第12
        條約定，將依保育承諾書第16條辦理，但至今從未辦理
        ，顯見原告已默許此違約之事云云。查原告於82年間既
        已函知彭維岡之繼承人沈怡伶有違反保育承諾書中第12
        條約定，將依保育承諾書第16條辦理，事後縱未依法終
        止租約，惟原告亦未與被告辛○○就前揭林地簽訂保育
        承諾書，或有其他同意被告辛○○占有使用該林地之積
        極行為，尚不能憑原告單純之沈默，遽而推認被告辛○○與彭維岡間就前揭林地之轉租行為可以對抗原告，被
        告辛○○此部分抗辯，亦非可採。
      (2)按未依法登記為公有或私有之林地，既概屬國有，則不
        論國家已否辦理登記，均不適用關於取得時效之規定，
        俾達國土保安長遠利益之目標，並符保育森林資源，發
        揮森林公益及經濟效用之立法意旨（森林法第1條及第5
        條），自無民法第769條、第770條取得時效規定之適用
        （最高法院89年台上字第949號判例參照）。查被告辛○○所占用之前揭林地，為未辦理所有權登記之國有林
        地，此為兩造所不爭執，則依前開判例意旨，並無取得
        時效規定之適用。是告辛○○抗辯：伊於前開林地耕作
        長達34年之久，占有期間為公然、和平、繼續占有，已
        符合時效取得前揭林地，或取得該林地之地上權云云，
        不足採信。
      (3)按不動產所有人之回復請求權及除去妨害請求權，均以
        維護所有權之圓滿行使為目的，為避免發生權利上名實
        不符，真正所有人無法確實支配其所有物之現象，已登
        記不動產所有人之回復請求權及除去妨害請求權，無民
        法第125條消滅時效規定之適用，業經司法院大法官會
        議著有釋字第107號及第164號解釋在案。而森林係指林
        地及其群生竹、木之總稱。森林以國有為原則。森林所
        有權及所有權以外之森林權利，除依法登記為公有或私
        有者外，概屬國有。森林法第3條及該法施行細則第2條
        定有明文。未依法登記為公有或私有之林地，既概屬國
        有，則不論國家已否辦理登記，均不適用關於取得時效
        之規定。從而為避免發生權利上名實不符，真正所有人
        無法確切支配其所有物之現象，其回復請求權及除去妨
        害請求權，自亦無民法第125條消滅時效規定之適用（
        最高法院87年度台上字第1738號判決意旨參照）。準此
        ，本件系爭林地既為未登記之國有林地，其回復請求權
        並無民法第125條消滅時效規定之適用，故原告主張其
        返還林地請求權並未罹於消滅時效，自屬有理。被告辛○○抗辯：原告之林地返還請求權已罹於民法第125條
        所定15年之消滅時效云云，亦非可採。被告辛○○占用
        附圖假一地號編號F、G、H部分之林地並無合法正當之
        權源，亦堪認定。
      (4)依系爭保育承諾書第12條約定，保育人於受託保育期間
        不得要求再安置其他工作，並不得藉任何理由將所承諾
        之保育林地轉讓他人或抵押借款。原告將如附圖假一地
        號所示之林地交由彭維岡營造及保育，為免保育人為一
        己私利，擅自將國有林地轉讓他人，造成法律關係複雜
        ，將來收回林地困難，故明文禁止保育人不得以任何理
        由轉讓他人。被告辛○○自彭維岡受讓保育前揭林地之
        權利，惟不能對抗原告，已如前述。原告行使物上請求
        權，事關國有林地之國土保安及集水區之水土保持，難
        謂有任何權利濫用可言。
（二）就附圖假二地號土地部分：
    １、被告乙○○於75年1月3日與大甲林區管理處簽訂系爭保
        育承諾書，大甲林區管理處同意自70年6月1日起至79年
        5月31日止，將所轄轄系爭林地如附圖假二地號所示土
        地交由被告乙○○栽植及保育等情，為兩造不爭執之事
        實，復有系爭系爭保育承諾書暨位置圖在卷可憑（見本
        院卷第28至30頁）。而系爭保育承諾書之性質為租賃，
        已如前述，足見被告乙○○係基於租賃契約占用前揭林
        地。被告乙○○抗辯：伊合法占有前揭林地之權源非依
        據系爭保育承諾書，而係依大甲林區管理處59年3月25
        日甲人字第03272號榮民調配工作通知書云云，並提出
        大甲林區管理處榮民調配工作通知書為證（見本院卷第
        76 頁）。惟查，該調配工作通知書之內容，係將原擔
        任梨山站刈草工作之被告乙○○，改調派梨山站竹林保
        育工作，其所謂竹林保育工作之內容、工作地點等均不
        明，尚難據以證明被告乙○○係依該調派通知書奉派保
        育附圖假二地號所示之林地。參以被告乙○○自認：伊
        本來係保育員，負責砍草，有支領薪水，後來是大甲林
        區管理處的處長在59年3月25日輔導就業，之後伊就沒
        有支領薪水，輔導就業以後當時是讓伊去找一塊地開墾
        等語（見本院卷第187頁）。足見被告乙○○於59年3月
        間自原負責刈草之工作離職後，係經輔導就業，覓地開
        墾，其開墾之土地如即為附圖假二地號所示之林地，嗣
        並已於75年1月3日與大甲林區管理處簽訂系爭保育承諾
        書，則其使用該林地之法律關係，自應該系爭保育書之
        性質定之。再者，被告乙○○係依該調配工作通知書改
        派保育系爭附圖假二地號所示之林地，核其占用前揭林
        地之性質當係基於任職關係受大甲林區管理處之指示而
        對該林地有管領之力，則被告乙○○就該林地僅為占有
        輔助人而已。惟被告乙○○係占有該林地，且於其上經
        營果圖，其為自主占有，非他主占有甚明，是前揭調派
        通知書無法據以證明其占用前揭林地有何合法正當之權
        源。
    ２、依系爭保育承諾書第5條之約定，保育人應遵照承諾書
        所規定竹林（果樹）種類，株數栽植其成活株數如有不
        足時保育人應於大甲林區管理處所限定期限內補植等語
        。違反承諾書規定事項者，或擅在林地內搭建房屋者，
        依前揭保育承諾書第16條第4款、第5款之約定，保育人
        應即終止其保育工作，並將保育林地承諾書無條件交還
        給大甲林區管理處。即未依約定方法為租賃物之使用、
        收益，經出租人阻止而仍繼續為之者，出租人得終止契
        約。而依系爭承諾書第2條之約定：果木樹林面積為保
        育面積10%，惟保安林地僅得種植喬木果樹；竹林（果
        樹）栽植之種類、株樹、期限及栽植之方法如左，孟宗
        竹：300株，梨：80株，蘋果：200株等語。查原告主張
        被告乙○○於前揭林地上種植蘋果樹20株、梨樹110 株
        、李樹60株、水蜜桃樹350株、甜柿40株等情，此為被
        告乙○○所不爭執，足見被告乙○○確有違反前揭承諾
        書約定之事項。被告乙○○雖抗辯：伊未依系爭保育承
        諾書約定之種類及株數種植竹林、果樹，係因梨山地區
        海拔為1964公尺，不適宜種植孟宗竹等語，並提出臺灣
        省農林廳林務局66年5月2日66林造字第19838號函為證
        （見本院卷第80頁）。惟查，被告乙○○所承租之前揭
        林地，位於德基水庫之水源區，被告乙○○承租該林地
        固可種植果樹經營果園，惟依系爭承諾書之約定，亦負
        有保育林地之目的，為避免破壞水土保持，其可種植之
        樹種，自應有合理之限制，是該林地縱有不適宜種植孟
        宗竹之情事，亦應與原告協商更改承諾書內容，再依新
        約定內容辦理，不應違反承諾書約定，擅自種植李樹、
        水蜜桃樹等樹種，是被告乙○○此部分抗辯，亦難採信
        。另前大甲林區管理處梨山工作站雖曾於73年5月14 日
        以73甲梨業字第0481號函表示：「德基水庫集水區內國
        有林班地承租人名義變更，審核標準業經奉准依照臺灣
        省國有林事業區出租造林地管理辦理第20條規定，予以
        辦理，原租地內果樹可視同造林樹，據以辦理」等語（
        見本院卷第81頁）。惟前開函文發文之目的，僅係作為
        承租之造林地成林後，造林人擬變更名義或將其權利轉
        讓他人，依前開管理辦法第20條規定，敘明理由向林管
        處申請核准，承辦單位參照前臺灣省政府農林廳林務局
        53年3月2日林政字第0900 0號函規定之三項審核標準：
        造林地業經完成造林（除地除外），造林木已達3年生
        以上，成活率在75%以上，據以審查決定時之認定標準
        。前揭函文依其意旨係適用於「出租造造林契約」與
        本件系爭保育承諾書之權利義務關係不同，尚不能據此
        認為主管機關有變更系爭保育承諾約定條款之意思，亦
        即無法認被告乙○○可無庸再依前揭承諾書指定樹種造
        林，或可增植補植果樹之意。被告乙○○辯稱：原租地
        果樹可視同造林樹云云，亦非可採。茲原告於起訴書狀
        以被告乙○○違反前揭約定，主張依系爭保育承諾書第
        16條第5項之規定，終止系爭保育關係即租賃契約之意
        思表示，依法自屬有據。該書狀已於94年9月27日送達
        於被告乙○○，此有送達證書在卷可稽（見本院卷第40
        頁），是本件原告與被告乙○○間就系爭如附圖假二地
        號林地之不定期租約，已於94年9月27日因原告為終止
        之意思表示而不復存在，自斯時起被告乙○○占用前揭
        林地已失其合法權源。另被告足廣喜占用如附圖假一地
        號編號I、J部分，不在其原承諾保育範圍，且其並未舉
        證有何合法正當之占用權源，自屬無權占有。而原告就
        附圖假二地號土地部分之物上請求權及租賃物返還請求
        權係自前終止租約時起算，並未逾15年，自未罹於時效
        。況系爭林地屬未登錄之國有林地，並無消滅時效規定
        之適用，是被告乙○○所為之時效抗辯，亦非可採。
    ３、臺灣省政府農林廳77年9月20日77農林字第7854號函及
        臺灣省政府農林廳林務局大甲林區管理處77年10月13日
        77甲梨業字第1042號函文意旨，係為處理竹林保育榮民
        退休事宜，乃訂立2方案供竹林保育榮民擇一辦理，亦
        即(1)辦理退休者領取退休金後，為照顧榮民生活，林地
        及工寮暫不收回；地上物之採收期限延長為5年，必要
        時得再予延長，惟應至法院辦理公證，期滿無條件收回
        。(2)繼續維持現狀保育林地者，死亡後遺屬領取撫卹金
        ，並得繼續保育林地；惟繼承之遺屬不能親自繼續保育
        時，保育地應無條件收回，亦應先至法院公證後辦理（
        見本院卷第77至79頁）。前揭2方案均有應至法院辦理
        公證之條件，被告乙○○並未至法院辦理公證，已難適
        用前揭函文辦理。況前開函文所示2方案與竹林保育承
        諾書並無衝突，亦即如竹林保育榮民選擇退休，仍應簽
        具竹林保育承諾書，並約定5年後無條件返還林地；如
        竹林保育榮民選擇繼續擔任竹林保育工作，則仍應依竹
        林保育承諾書第19條約定，每9年續定1次契約，且均應
        遵守竹林保育承諾書之約定。換言之，違反系爭保育承
        諾書約定之義務者，原告仍得依約終止契約。被告乙○○抗辯其依臺灣省政府農林廳及臺灣省政府農林廳林務
        局大甲林區管理處前揭函文係有權占有云云，亦無法採
        信。
三、按承租人於租賃關係終止後，應返還租賃物；租賃物有生產
    力者，並應保持其生產狀態，返還出租人，民法第455條定
    有明文。又所有人對於無權占有或侵奪其所有物者，得請求
    返還之。對於妨害其所有權者，得請求除去之，民法第767
    條前段及中段亦分別定有明文。而剷除果樹等地上作物及拆
    除建物等地上物為事實上之處分行為，需對該果樹等地上作
    物及建物等地上物有處分權始得為之，是其除去其請求權之
    相對人自需係有處分權之人。另依民法第767條前段請求無
    權占有者返還所有物，應向現在占有之人為之，且其所謂占
    有人包括直接占有人，如承租人，以及間接占有人，如出租
    人。
（一）本件被告丁○○、己○○於原告終系爭保育承諾之不定期
      租賃契約後，應依民法第455條之規定，將租賃物即附圖
      假一地號編號A至編號J合計1.4614公頃之林地返還予原告
      ，是原告依終止契約後之法律關係所為之此部分請求為有
      理由。原告依終止契約後之法律關係所為之此部分請求既
      有理由，無須再審酌其依無權占用之法律關係為同一請求
      是否有理由。
（二）被告壬○○自認：系爭如附圖假一地號編號A面積0.8371
      公頃之果樹為其所有，編號B面積0. 0056公頃之陽台、編
      號C面積0.0252公頃之工寮及編號E面積0.0012公頃之水塔
      為其所建造，編號A、B、C、E所示之部分現由其出租予被
      告丙○○經營果園占有使用中，編號D部分出租予遠傳電
      信公司設置基地台等語（見本院卷第313、314頁）。被告
      丙○○亦自認：伊向壬○○承租附圖假一編號A、B、C、E
      所示之林地經營果園占有使用中等語（見本院卷第313頁
      ）。被告壬○○嗣改稱：承諾書規定房舍、工寮、果樹是
      屬於原告所有的，借予被告壬○○使用，被告錢憲只是出
      錢修繕，無權拆除云云。惟被告壬○○並未與原告簽訂保
      育承諾書，被告壬○○援引保育承諾書之約定據以主張，
      自非可採。且依被告壬○○所提出之其與被告乙○○就系
      爭附圖假一地號保育林地讓渡事項所簽訂之讓度契約書第
      1條之約定，被告乙○○除將保育權利讓渡予被告壬○○
      外，並讓渡地上物及區內建築物（見本院卷第318頁）。
      是被壬○○辯稱：伊非果樹、工寮等地上物之所有權人，
      無權拆除云云，自非可採。而被告壬○○占用前揭林地並
      無合法正當之權源，已如前述，且前揭果樹、工寮等地上
      物之存在，妨害原告就該部分土地所有權之使用收益，原
      告依民法第767條前段、中段之法律關係請求被告壬○○
      應將附圖假一地號編號A之果樹剷除，將編號B之陽台、編
      號C之工寮及編號E之水塔拆除，並與被告丁○○、己○○
      將前開林地返還予原告，核屬有據。惟被告丙○○、丁○○、己○○並非附圖假一地號編號A所示果樹，編號B所示
      陽台，編號C所示工寮，編號E所示水塔之所有權人，對該
      等果樹及陽台等地上物並無處分權，是原告依民法第767
      條中段之法律關係請求被告丙○○、丁○○、己○○剷除
      前揭果樹及拆除前揭陽台等地上物部分，則無從准許。再
      被告遠傳電信公司自認：編號D部分是伊向被告壬○○承
      租土地搭建基地台，目前基地台已經拆除了等語（見本院
      卷第406、407頁）。而該基地台業經拆除，並有被告壬○○提出之現場照片7張在卷可憑，原告請求被告遠傳電信
      公司將該基地台拆除，已無保護之必要，無法准許。惟並
      無證據證明被告遠傳電信公司業將向被告壬○○承租之如
      附圖假一地號編號D部分之林地返還予被告壬○○，是原
      告依無權占用之法律關係，請求被告遠傳電信公司應將附
      圖假一編號D所示之林地返還予原告，仍有理由。
（三）被告辛○○自認系爭如附圖假一地號編號F面積0.5791公
      頃之果樹為其所有，編號G面積0.0085公頃之工寮及編號H
      面積0.0015公頃之工寮為其所建造，F、G、H所示部分現
      由其經營果園占有使用中。而被告辛○○占用前揭林地並
      無合法正當之權源，已如前述，且前揭果樹、工寮等地上
      物之存在，妨害原告就該部分土地所有權之使用收益，是
      原告依民法第767條前段、中段之規定請求被告辛○○應
      將附圖假一地號編號F之果樹剷除，將編號G、H之工寮拆
      除，並與被告丁○○、己○○將前開土地返還予原告，核
      屬有據。惟被告丁○○、己○○並非附圖假一地號編號F
      所示果樹及編號G、H所示工寮之所有權人，對該等果樹及
      工寮並無處分權，是原告依民法第767條中段之規定請求
      被告丁○○、己○○剷除前揭果樹及拆除前揭工寮部分，
      則無法准許。
（四）被告乙○○自認系爭如附圖假一地號編號I面積0.0010公
      頃之水塔及編號J面積0.0002公頃之工寮為其所建造（見
      本院卷第312頁），另如附圖假二地號編號A面積2.66 74
      公頃之果樹為其所有，編號B面積0.0183公頃之工寮、編
      號C面積0.0012公頃之工寮及編號D長度246.55公尺之單向
      軌道為其所建造，前開I、J、A、B、C、D所示部分現由其
      經營果園占有使用中。而被告乙○○占用前揭林地並無合
      法正當之權源，已如前述，且前揭果樹、工寮、水塔、及
      單向軌道等地上物之存在，妨害原告就該部分土地所有權
      之使用收益，是原告依民法第767條前段、中段之法律關
      係請求被告乙○○應將附圖假一地號編號I所示之水塔、
      編號J所示之工寮拆除，將如附圖假二地號編號A所示之果
      樹剷除，將編號B、C所示之工寮及編號D所示之單向軌道
      拆除，並將各該部分林地返還予原告，核屬有據。原告依
      民法第767條前段及中段之法律關係所為之此部分請求既
      有理由，無須再審酌其依終止契約後之法律關係為同一請
      求是否有理由。
四、綜上所述，原告依終止系爭保育承諾契約後之法律關係及民
    法第767條前段、中段之規定，為如前揭聲明所示之請求，
    於如主文第1項至第4項所示之部分為有理由，應予准許，逾
    此部分之請求為無理由，應予以駁回。原告及被告乙○○、
    辛○○分別陳明願供擔保聲請宣告假執行、免為假執行，就
    原告勝訴部分，經核於法均無不合，爰分別酌定相當擔保金
    額准許之。至於原告敗訴部分，其假執行之聲請亦失所依附
    ，應併駁回之。
五、本件事實已臻明確，兩造其餘攻擊防禦及證據調查，核與本
    判決結果不生影響，自勿庸一一審酌論列。又原告敗訴部分
    甚微，且屬剷除果樹及拆除地上物之無需繳納裁判費用部分
    ，本院審酌上情，命被告比例分擔所有訴訟費用，均併此敘
    明。
伍、訴訟費用負擔及宣告假執行之依據：民事訴訟法第79條、第
    85條第1項但書、第390條第2項、第392條第2項。
中　　華　　民　　國　　96　　年　　11　　月　　30　　日
                  民事第三庭  審判長法  官  林洲富
                                    法  官  曹宗鼎
                                    法  官  黃渙文
正本係照原本作成。
如對本判決上訴，須於判決送達後20日內向本院提出上訴狀。
中　　華　　民　　國　　96　　年　　11　　月　　30　　日
                                書記官
